【裁判字號】    97,上訴,5721
【裁判日期】    980210
【裁判案由】    搶奪等
【裁判全文】
臺灣高等法院刑事判決                97年度上訴字第5721號
  上  訴  人  臺灣士林地方法院檢察署檢察官
  被      告  乙○○
                      （現於臺灣臺北看守所羈押中）
              甲○○
                      （現於臺灣臺北看守所羈押中）
上列上訴人因搶奪等案件，不服臺灣士林地方法院97年度訴字第
974號，中華民國97年11月6日第一審判決（起訴案號：臺灣士林
地方法院檢察署97年度偵字第9926號；移送併辦案號：97年度偵
字第12256號），提起上訴，本院判決如下：
    主  文
上訴駁回。
    事  實
一、乙○○與甲○○係屬兄弟，二人因缺錢花用，乙○○遂向甲
    ○○提議，以共同騎乘機車搶奪之方式，在路上隨機尋找可
    下手行搶之路人搶奪財物，經甲○○同意後，兩人乃共同意
    圖為自己不法所有，而基於搶奪之犯意聯絡，先後為如下之
    犯行：
(一)於民國（下同）97年7月2日晚上10時23分許，在臺北市○○
    區○○路 2段與士東路口，由甲○○騎駛其向不知情之綽號
    「阿達」之成年男性友人所借車號不詳之白色重型機車，後
    載乙○○（口戴其所有之口罩一只，以掩飾容貌），趁路人
    阮芸綺在路旁講電話而不及防備之際，由後座之乙○○出手
    搶奪阮芸綺所有之LV咖啡色背包一只（內含身分證、現金新
    臺幣【下同】6, 000元、金融卡1張、行動電話1支、超商儲
    值卡、健保卡、悠遊卡、門禁卡各 1張等物），得手後隨即
    驅車逃逸。
(二)97 年7月3日晚上10時5分許，在臺北市士林區○○○路 ○段
    626 號前，由甲○○騎駛上開白色重型機車，後載乙○○（
    口戴其所有之口罩一只，以掩飾容貌），趁路人涂巧吟在人
    行道上行走而未及防備之際，由後座之乙○○出手搶奪涂巧
    吟手持其所有之LV手提包1只（內含信用卡5張、金融卡、身
    分證、健保卡、現金約7,000元、行動電話1支、禮券5,00 0
    元、化粧包1只、進出門卡、相機、鑰匙、美金200元、手錶
    及印章等物），得手後隨即駕車逃逸。
(三)97 年7月20日凌晨0時5分許，在臺北市士林區○○○路45號
    前路上，由甲○○騎駛其前所竊取許金福所有車牌號碼FVN-
     956號之藍色重型機車（此部分竊盜事實，如後述），後載
    乙○○（口戴其所有之口罩一只，以掩飾容貌），趁路人李
    宛霓行走而未予防備之際，由後座之乙○○出手搶奪李宛霓
    所有，提在手中之GUESS手提包1只（內含身分證、汽車駕照
    及行照、健保卡、餐廳及影城儲值卡、便利商店I-CASH儲值
    卡<卡號：0000000000000000>、信用卡4張、金融卡、悠遊
    卡、悠遊錢包1只、行動電話2支、現金2,500元及會員卡數
    張等物），得手後隨即駕車逃逸。
(四)97 年7月21日晚上7時45分許，在臺北市士林區○○○路○段
    116巷39弄口，由甲○○騎駛上開白色重型機車，後載乙○
    ○（口戴其所有之口罩一只，以掩飾容貌），趁路人沈慧雯
    行走而不及防備之際，由後座之乙○○出手搶奪沈慧雯所有
    之手提包1只（內含身分證、健保卡、信用卡4張及金融卡2
    張、行動電話1支、鑰匙、小錢包1個及現金600元等物），
    得手後即行駕車逃逸。
二、甲○○復另基於意圖為自己不法之所有，於97年7月12日晚
    上9時30分許至同年月14日晚間9時間之某不詳時間，在臺北
    縣三重市○○街21巷16號前，以自備之鑰匙，乘無人之際，
    竊取許金福所有停放於該處路邊車號FVN-956號之藍色重型
    機車得手。
三、乙○○另意圖為自己所有之所有，而基於搶奪之犯意，於97
    年7 月13日凌晨0 時25分許，騎駛上開白色重型機車，在臺
    北市○○區○○街50巷內，趁路人鍾鳳珠未及防備之際，出
    手搶奪鍾鳳珠手持之手提袋1只（內含身分證件4張、信用卡
    1張、健保卡2張、支票2紙、NOKIA廠牌行動電話1支<手機序
    號：000000000000000號>、存摺、鑰匙、佛珠1串及現金35,
    000 元等物），得手後驅車逃逸，並將前開行動電話交予甲
    ○○使用（甲○○涉嫌收受贓物部分，經判處有期徒刑五月
    確定）。
四、嗣因員警循李宛霓遭搶奪之便利商店I-CASH儲值卡序號前往
    便利商店調閱消費紀錄及錄影監視畫面，查悉係乙○○、甲
    ○○於97年7月20日2時13分許持往消費，並由鍾鳳珠上開遭
    搶奪行動電話之手機序號循線查悉該手機由甲○○插卡使用
    ，乃循線查悉上情，員警並持拘票分別於97年7月24日晚間7
    時9分許拘提甲○○到案，再於同日晚間9時30分許拘提乙○
    ○到案，並分別在甲○○身上扣得前揭乙○○所有之口罩一
    只，在甲○○位於臺北市○○街210巷17弄11號4樓之居所內
    ，扣得前揭李宛霓遭搶奪之便利商店I-CASH儲值卡1張，並
    經甲○○之指述，在臺北縣蘆洲市○○路182號尋獲許金福
    遭竊之車號FVN-956號重型機車。
五、案經臺北市政府警察局士林分局報請臺灣士林地方法院檢察
    署檢察官偵查起訴及臺北市政府警察局大同分局報請臺灣士
    林地方法院檢察署檢察官偵查後移送併辦。
    理  由
一、上揭犯罪事實，業據被告乙○○、甲○○於原審法院審理時
    及本院審理時供承不諱在卷，核與被害人即證人阮芸綺、涂
    巧吟、李宛霓、鍾鳳珠、沈慧雯分別於警詢、偵查中指證述
    如何於上開時地遭強劫上開財物，及被害人即證人許金福先
    後於警詢、偵查中指證述如何遭竊取其所有之上開 FVN-956
    號之藍色重型機車等情節相符，又被告二人曾於被害人李宛
    霓遭搶奪之2小時後之97年 7月20日2時13分，持被害人李宛
    霓遭搶奪皮包內之便利商店I-CASH儲值卡（卡號：00000000
    00000000號）前往便利商店內購物之事實，亦經證人即便利
    商店店員王崧霖於警詢中指述在卷（見偵查卷 (一)第110頁
    ），且有攝得被告 2人於前揭時間進入便利商店之監視錄影
    翻拍畫面 2幀、IC卡交易明細表及電子發票等在卷可參（見
    偵查卷 (一)第112-1頁、第117至121頁）；又被告甲○○曾
    於97年7月13日12時2分31秒許，使用被害人鍾鳳珠遭搶奪之
    NOKIA牌行動電話（手機序號：000000000000000號）插入00
    00000000號門號，與其女友劉芳妤所使用之0000000000號門
    號聯絡乙情，亦經證人劉芳妤於警詢中證述在卷（見同上偵
    卷 (二)第245頁），並有門號0000000000號行動電話通聯紀
    錄一份在卷可考（見偵查卷 (二)第263頁）；而被害人許金
    福所有之上開機車遭竊後，業經尋獲領回，亦有卷附車輛協
    尋電腦輸入單、車輛尋獲電腦輸入單及被害人許金福所出具
    之贓物認領保管單等附卷可參（見偵查卷 (一)第101至103
    頁）；此外，並有被告乙○○自承所有，並於犯案時為掩飾
    容貌所戴之口罩一只扣案可證。是被告乙○○、甲○○二人
    上揭自白堪認與事實相符，事證明確，被告乙○○、甲○○
    二人上揭犯行，均堪以認定。至證人李宛霓雖於警詢中指稱
    ：伊發現該二名嫌犯騎乘深紅色重型機車犯案云云（見同上
    偵查卷 (一)第 52頁），然查，被告乙○○、甲○○二人均
    一致供承其等二人行搶時所騎乘之機車並非紅色，衡情被告
    2 人既已坦承搶奪犯行，當無必要僅就該等作案車輛為何廠
    牌、顏色或型式故為不實之陳述，況被害人李宛霓所有之I-
    CASH儲值卡確係於遭搶奪之2小時後，由被告2人持往消費乙
    情，業據認定如前，足徵被告 2人坦承渠等搶奪被害人李宛
    霓財物之自白，應屬事實，而堪採信，證人李宛霓上揭指述
    ，或因深夜突遭搶奪一時害怕，加上案發時間短促，致誤認
    被告 2人所騎乘機車之顏色，是其此部分之陳述，尚不影響
    被告 2人自白之真實性，附此敘明。
  綜上，本件事證明確，被告二人上揭犯行，均堪予認定。
二、核被告乙○○所為犯罪事實欄一、(一)至(四)，及犯罪事實欄三
    、所載5 次犯行，均係犯刑法第325 條第1 項之搶奪罪：被
    告甲○○所為犯罪事實欄一、(一)至(四)所載4 次犯行，均係犯
    刑法第325 條第1 項之搶奪罪，所為犯罪事實欄二、所載犯
    行，係犯刑法第320 條第1 項之竊盜罪；又被告乙○○、甲
    ○○2 人，就上開犯罪事實欄一、(一)至(四)所載4 次搶奪犯行
    間，有犯意聯絡及行為分擔，應論以共同正犯；被告2 人分
    別所犯各罪，犯意各別，行為互殊，應予分論併罰。至公訴
    人 97年度偵字第12256號移送併辦部分，與起訴書犯罪事實
    欄三所載之犯行為同一事實，本院自應併予審究，附此敘明
    。原審以被告乙○○、甲○○二人上述犯行，事證明確，援
    引刑法第28條、第320條第1項、第325條第1項、第51條第 5
    款、第38條第1項第2款，刑法施行法第1條之1之規定，並審
    酌被告之素行、犯罪之動機、目的、手段，年輕力壯，僅因
    缺錢花用即共同搶奪路人，或為行竊之犯行，各所為犯行對
    社會治安之危害程度、所得之財物價值、二人之犯罪分工程
    度及犯罪後均坦承犯行等一切情狀，就所犯上開各罪分別量
    處各如附表所示之刑，並依法各定其應執行刑為有期徒刑二
    年，復以扣案之口罩 1個，為被告乙○○所有供本案犯罪所
    用之物，業據被告乙○○供承在卷（見原審卷第70頁），並
    依刑法第38條第1項第2款之規定宣告沒收，另以扣案之I-CA
    SH 卡1張係被害人李宛霓遭搶奪而尚未發還之財物，扣案之
    LV背包1只及油票2張等物，並無積極證據證明與前揭論罪科
    刑之犯行有關，而扣案之上衣3件及短褲2條，係供被告二人
    穿著之用，與被告二人所為本案犯行間，並無直接之關聯性
    ，至被告甲○○持以犯竊盜罪所用之鑰匙 1支，已於案發後
    遺失，業據被告甲○○供承在卷（見原審卷第72頁），堪認
    業已滅失，爰均不予宣告沒收，復以公訴意旨雖認被告二人
    於未逾 1個月之時間內，即共犯多次搶奪行為，顯均有犯罪
    之習慣為由，建請宣告被告於刑之執行前，入勞動處所強制
    工作，以資矯治云云。惟按保安處分係針對受處分人將來之
    危險性所為之處置，以達教化、治療之目的，為刑罰之補充
    制度，保安處分中之強制工作，旨在對嚴重職業性犯罪及欠
    缺正確工作觀念或無正常工作因而犯罪者，強制其從事勞動
    ，學習一技之長及正確之謀生觀念，使其日後重返社會，能
    適應社會生活。然保安處分之措施亦含社會隔離、拘束身體
    自由之性質，其限制人民之權利，實與刑罰同，自應受比例
    原則之規範，使保安處分之宣告，與行為人所為行為之嚴重
    性、行為人所表現之危險性，及對行為人未來行為之期待性
    相當（參照最高法院91年度台上字第4625號判決意旨），茲
    查依卷附本院被告乙○○、甲○○前案紀錄表所示，被告乙
    ○○前未曾因犯罪而經判處罪刑確定，而被告甲○○雖曾於
    93年間，因搶奪之財產犯罪，經判處罪刑確定，然距離本案
    犯行超過3年以上，其間被告乙○○、甲○○二人並無其他
    因犯罪經判處罪刑之情形，是被告二人是否確有犯罪習慣，
    已屬有疑；又被告二人於本案中雖均犯有多次搶奪或竊盜犯
    行，然該等犯行係於1個月內密集所為，原審因而認被告二
    人應係在一時經濟困窘之生活壓力下，未能及時覓得正當財
    源紓困、始於短時間內多次犯前開搶奪、竊盜犯行。是以僅
    憑被告2人前案資料及本案犯行，尚難遽認被告二人已有犯
    罪習慣，因欠缺正確工作觀念或無正常工作因而犯罪，且渠
    等犯罪後尚能坦承犯行，頗見悔意，是依比例原則，綜合其
    所表現之危險性及對其未來之期待性等情以觀，應認尚無另
    宣告強制工作以預防矯治其社會危險性之必要，併於判決理
    由內敘明，經核認事用法，均無違誤，量刑亦屬允當，檢察
    官上訴意旨雖以被告乙○○、甲○○二人各犯多次搶奪及竊
    盜犯行，顯見其等已有犯罪之習慣，其等刑度總計並分別為
    有期徒刑35個月及32個月，原審僅各定其應執行刑為有期徒
    刑二年，亦未諭知強制工作，而指摘原審量刑過輕，惟查被
    告甲○○、乙○○二人因一時無業，缺錢花用，而犯上開搶
    奪及竊盜等犯行，然經警查獲後，就各該犯行均坦承不諱，
    而所搶得或竊得之財物價值非鉅，並依被告甲○○、乙○○
    各所犯搶奪、竊盜係法定刑五年以下有期徒刑、拘役或5佰
    元以下罰金及六月以上五年以下有期徒刑之罪，所量處之刑
    應已足資警惕，而原審並已就被告二人尚無另宣告強制工作
    之理由，併於判決理由內敘明，是原審審酌被告二人犯罪之
    情節及犯罪後之態度，就所犯上開各罪，分別量處有期徒刑
    如附表所示，並各定其應執行刑為有期徒刑二年，量刑尚難
    認屬過輕，檢察官執此提起上訴，尚難認有理由，應予駁回
    。
據上論斷，應依刑事訴訟法第368條，判決如主文。
本案經檢察官孫冀薇到庭執行職務。
中    華    民    國    98    年    2    月    10    日
                  刑事第十五庭  審判長法  官  吳昭瑩
                                      法  官  李釱任
                                      法  官  張傳栗
以上正本證明與原本無異。
強奪部分如不服本判決，應於收受送達後10日內向本院提出上訴
書狀，其未敘述上訴之理由者並得於提起上訴後10日內向本院補
提理由書（均須按他造當事人之人數附繕本）「切勿逕送上級法
院」。
                                      書記官  李佩真
中    華    民    國    98    年    2     月    10    日
附錄：本案論罪科刑法條全文
中華民國刑法第320條第1項
意圖為自己或第三人不法之所有，而竊取他人之動產者，為竊盜
罪，處 5 年以下有期徒刑、拘役或 5 百元以下罰金。
中華民國刑法第325條第1項
意圖為自己或第三人不法之所有，而搶奪他人之動產者，處6 月
以上5 年以下有期徒刑。
附表：
┌──┬───────────┬───────────┐
│編號│犯罪事實              │所犯之罪及宣告刑      │
├──┼───────────┼───────────┤
│1   │犯罪事實一、(一)所示犯行│乙○○、甲○○共同意圖│
│    │                      │為自己不法之所有，而搶│
│    │                      │奪他人之動產，各處有期│
│    │                      │徒刑柒月，扣案之口罩壹│
│    │                      │只沒收。              │
├──┼───────────┼───────────┤
│2   │犯罪事實一、(二)所示犯行│乙○○、甲○○共同意圖│
│    │                      │為自己不法之所有，而搶│
│    │                      │奪他人之動產，各處有期│
│    │                      │徒刑柒月，扣案之口罩壹│
│    │                      │只沒收。              │
├──┼───────────┼───────────┤
│3   │犯罪事實一、(三)所示犯行│乙○○、甲○○共同意圖│
│    │                      │為自己不法之所有，而搶│
│    │                      │奪他人之動產，各處有期│
│    │                      │徒刑柒月，扣案之口罩壹│
│    │                      │只沒收。              │
├──┼───────────┼───────────┤
│4   │犯罪事實一、(四)所示犯行│乙○○、甲○○共同意圖│
│    │                      │為自己不法之所有，而搶│
│    │                      │奪他人之動產，各處有期│
│    │                      │徒刑柒月，扣案之口罩壹│
│    │                      │只沒收。              │
├──┼───────────┼───────────┤
│5   │犯罪事實二、所示犯行  │甲○○竊盜，處有期徒刑│
│    │                      │肆月。                │
├──┼───────────┼───────────┤
│6   │犯罪事實三、所示犯行  │乙○○意圖為自己不法之│
│    │                      │所有，而搶奪他人之動產│
│    │                      │，處有期徒刑柒月，扣案│
│    │                      │之口罩壹只沒收。      │
└──┴───────────┴───────────┘


司法院資訊處製作；財團法人民間司法改革基金會備份。
